臺灣高等法院臺中分院刑事判決
110年度上訴字第1242號
上  訴  人  
即  被  告  張富堯


選任辯護人  王品懿律師
上  訴  人  
即  被  告  邱建瑋



指定辯護人  本院公設辯護人  郭博益  
上列上訴人因毒品危害防制條例案件，不服臺灣臺中地方法院10
8年度訴字第2932號中華民國110年4月27日第一審判決（起訴案
號：臺灣臺中地方檢察署108年度偵字第22009、22422、22801、
27755號），提起上訴，本院判決如下：
    主  文
上訴駁回。
    事  實
一、甲○○（綽號「藍覺王」）、乙○○（綽號「嘟藍蛙」）為圖販
    毒集團所給予販賣毒品之報酬，分別自民國107年11月間某
    日起至108年1月22日止期間、108年3月13日起至同年月19日
    止期間，各自基於參與犯罪組織之犯意，參與由綽號「阿宏
    」等真實姓名年籍均不詳之成年人所組成3人以上，以實施
    最重本刑逾5年有期徒刑之販賣毒品罪，具有持續性、牟利
    性之有結構性組織（無證據證明有未滿18歲之人參與，下稱
    本案販毒集團）；該販毒集團之牟利方式，係以通訊軟體微
    信（下稱微信）設立暱稱為「愛馬仕代購正品」（起訴書誤
    載為「愛馬仕精品代購」）之販毒帳號，再以廣播助手之功
    能，隨機向不特定網友發送含有毒品種類、數量、價格之廣
    告訊息，同時排定成員輪班擔任駕車外送毒品服務之車手工
    作（俗稱小蜜蜂），分別由甲○○、乙○○將「阿宏」所提供用
    以販賣之愷他命、毒品咖啡包提供予外送毒品之車手，並向
    該車手收取當日之販毒所得（俗稱倉管），並可依每交易愷
    他命1包或毒品咖啡包1包，分別從中抽取新臺幣（下同）10
    0元、50元，以此分工模式遂行組織性之販賣毒品行為。甲○
    ○、乙○○即分別於參與本案販毒集團期間，為以下犯行：
  ㈠甲○○明知愷他命、含有4-甲基甲基卡西酮、微量硝甲西泮、
    微量氯甲基卡西酮成分之毒品咖啡包均為毒品危害防制條例
    第2條第2項第3款所公告列管之第三級毒品，依法不得持有
    、販賣，竟與擔任外送毒品服務車手工作之吳弘毅（綽號「
    藍橋面」，其違反毒品危害防制條例犯行，業經原審法院以
    108年度訴字第1068號案件判處罪刑確定）及上述「阿宏」
    等本案販毒集團之不詳成員，共同基於販賣第三級毒品以營
    利之犯意聯絡，先由甲○○負責向「阿宏」取得用以販賣之如
    附表一編號1至3所示愷他命、含有4-甲基甲基卡西酮、微量
    硝甲西泮、微量氯甲基卡西酮成分之毒品咖啡包後，於108
    年1月22日14時許，在臺中市○○區○○○路0段000號前，將其向
    「阿宏」取得而用以販賣之上開毒品交給吳弘毅。嗣因警方
    查獲A1涉嫌違反毒品危害防制條例案件，經A1供述微信暱稱
    「愛馬仕代購正品」帳號於108年1月21日22時29分許傳送「
    大驚喜包8500、中驚喜包4500、小驚喜包2500」等毒品廣告
    訊息予A1使用之微信帳號，在警方同意下，由A1（姓名代號
    對照表詳見卷附臺灣臺中地方檢察署證物袋）於108年1月22
    日11時37分許起至同日15時7分許，透過微信與當時由甲○○
    使用之微信暱稱「愛馬仕代購正品」帳號，佯稱欲購買愷他
    命8公克、毒品咖啡包5包，雙方並談妥相約在臺中市○○區○○
    路00○0號前為毒品交易。嗣於同日15時3分許，吳弘毅依甲○
    ○之指示駕駛車牌號碼0000-00號自用小客車至上開地點與A1
    會合準備進行毒品交易之際，旋為警當場查獲而未得逞，並
    經警扣得如附表一所示之物。
  ㈡乙○○明知愷他命、含有4-甲基甲基卡西酮、微量氯甲基卡西
    酮、微量硝甲西泮成分之毒品咖啡包屬毒品危害防制條例所
    公告列管之第三級毒品及含有微量硝西泮之毒品咖啡包屬毒
    品危害防制條例所公告列管之第四級毒品，依法不得販賣，
    竟與擔任外送毒品服務車手工作之李連杰（其違反毒品危害
    防制條例犯行，業經原審以108年度訴字第1067號案件判處
    罪刑確定）及上述「阿宏」等本案販毒集團之不詳成員，共
    同基於販賣第三、四級毒品以營利之犯意聯絡，先由乙○○負
    責向「阿宏」取得用以販賣之如附表二編號5至7所示愷他命
    、含有4-甲基甲基卡西酮、微量氯甲基卡西酮、微量硝甲西
    泮之毒品咖啡包及內含4-甲基甲基卡西酮、微量硝甲西泮、
    微量硝西泮之毒品咖啡包後，於108年3月14日17時30分許，
    在臺中市西區英才路與模範街17巷口，將其向「阿宏」取得
    而用以販賣之上開毒品交給李連杰。嗣經警員執行網路巡邏
    時，見微信暱稱「愛馬仕代購正品」帳號於108年3月19日13
    時45分許，傳送「小巧款式3000、中性款式5500、大器款式
    10500、限量版」等毒品廣告訊息，警員遂喬裝為買家，以
    微信向當時由乙○○使用之微信暱稱「愛馬仕代購正品」帳號
    佯稱欲以5500元購買愷他命4公克，雙方並談妥相約在臺中
    市○○區○○路0段000號前為毒品之交易。嗣於108年3月19日14
    時30分許，李連杰依乙○○之指示駕駛車牌號碼000-0000號自
    用小客車至上開地點與喬裝買家之警員會合準備進行毒品交
    易之際，旋為警當場查獲而未得逞，並經警扣得如附表二所
    示之物。再經警於108年8月21日12時35分許，持原審法院核
    發之搜索票至乙○○位於臺中市○區○○街00巷00號3樓居所搜索
    ，扣得如附表三所示之物，始悉上情。
二、案經臺中市政府警察局少年警察隊、臺中市政府警察局太平
    分局報告臺灣臺中地方檢察署檢察官偵查起訴。
    理  由
壹、證據能力部分：
一、按組織犯罪防制條例第12條第1項中段規定：「訊問證人之
    筆錄，以在檢察官或法官面前作成，並經踐行刑事訴訟法所
    定訊問證人之程序者為限，始得採為證據」，係以立法排除
    被告以外之人於警詢或檢察事務官調查中所為之陳述，得適
    用刑事訴訟法第159條之2、第159條之3及第159條之5之規定
    ，是證人於警詢時之陳述，於違反組織犯罪防制條例案件，
    即絕對不具有證據能力，自不得採為判決基礎；至於共犯被
    告於偵查中以被告身分之陳述，仍應類推適用上開規定，定
    其得否為證據（最高法院97年度臺上字第1727號、102年度
    臺上字第3990號判決意旨參照）。查本件被告甲○○、乙○○亦
    同時涉犯組織犯罪防制條例第3條第l項後段之參與犯罪組織
    罪，是此部分關於共同被告於警詢時之陳述及證人吳弘毅、
    李連杰、賴東煊於警詢之證述，係屬被告以外之人於審判外
    之陳述，依上開說明，於違反組織犯罪防制條例之罪名，即
    絕對不具證據能力，不得採為判決基礎。
二、次按被告以外之人於審判外之陳述雖不符刑事訴訟法第159
    條之1至第159條之4等4條之規定，而經當事人於審判程序同
    意作為證據，法院審酌該言詞陳述或書面陳述作成時之情況
    ，認為適當者，亦得為證據。當事人、代理人或辯護人於法
    院調查證據時，知有刑事訴訟法第159條第1項不得為證據之
    情形，而未於言詞辯論終結前聲明異議者，視為有前項之同
    意，刑事訴訟法第159條之5定有明文。該條立法意旨在於傳
    聞證據未經當事人之反對詰問予以核實，原則上先予排除。
    惟若當事人已放棄反對詰問權，於審判程序中表明同意該等
    傳聞證據可作為證據；或於言詞辯論終結前未聲明異議，基
    於尊重當事人對傳聞證據之處分權，暨證據資料愈豐富，愈
    有助於真實發見之理念，且強化言詞辯論主義，使訴訟程序
    得以順暢進行，上開傳聞證據亦均具有證據能力。經查，本
    件以下所引用被告以外之人於審判外之言詞或書面陳述，業
    經於審理期日踐行調查證據程序，檢察官、被告及其辯護人
    均已當庭表示無意見，且迄至言詞辯論終結前亦未聲明異議
    ，本院審酌該等言詞或書面陳述之製作及取得，並無證據顯
    示有何違背程序規定而欠缺適當性之情事，認以之為證據應
    屬適當，自均有證據能力。
三、又按除法律另有規定外，實施刑事訴訟程序之公務員因違背
    法定程序取得之證據，其有無證據能力之認定，應審酌人權
    保障及公共利益之均衡維護，刑事訴訟法第158條之4定有明
    文。查本件以下所引用之非供述證據，經本院於審理中提示
    並告以要旨而為調查時，檢察官、被告及其辯護人均未表示
    無證據能力，本院審酌該等證據作成及取得之程序均無違法
    之處，依上開規定之反面解釋，亦應認均有證據能力。
四、再按被告之自白，非出於強暴、脅迫、利誘、詐欺、疲勞訊
    問、違法羈押或其他不正之方法，且與事實相符者，得為證
    據，刑事訴訟法第156條第1項定有明文。本件被告於審理中
    所為之自白，並未提出其他可供證明被告究有如何之遭受「
    強暴、脅迫、利誘、詐欺、疲勞訊問、違法羈押或其他不正
    之方法」始為自白之證據，以供本院得以即時調查審認，被
    告所為之自白，堪認出於自由意志，得採為本件判決之基礎
    。　　
貳、實體部分：
一、上開犯罪事實，業據上訴人即被告（下稱被告）甲○○、乙○○
    於偵查、原審及本院審理中均坦承不諱（見他字第2181號卷
    第139至141頁、偵字第22009號卷第287至289頁、原審卷第2
    35頁、本院卷第72、102頁），核與證人吳弘毅、李連杰、
    賴東煊於警詢中（以上證人於警詢中所述僅用以證明違反毒
    品危害防制條例部分，不引用作為違反組織犯罪防制條例相
    關罪名之證據）及證人吳弘毅、李連杰、A1、A2（姓名代號
    對照表詳見卷內臺灣臺中地方檢察署證物袋）、賴東煊於偵
    查中經具結之證述情節大致相符（見偵字第3741號影卷第35
    至36、37至42、139至141、147至152、199至201251至253頁
    、他字第2181號卷第51至53、249至250頁、偵字第8427號影
    卷第13至25、137至142、159至161、177至179、199至203頁
    、偵字第22009號卷第313至314頁、偵字第22801號卷第203
    至205、219至220、227至230、261至262頁），並有108年1
    月23日警員職務報告、臺中市政府警察局太平分局搜索扣押
    筆錄、扣押物品目錄表（受執行人：吳弘毅）、如附表一所
    示之扣案毒品照片、證人A1與暱稱「愛馬仕代購正品」帳號
    之微信對話翻拍照片、證人吳弘毅為警查獲之現場照片、證
    人吳弘毅與暱稱「藍覺王」帳號之微信對話翻拍照片、車牌
    號碼0000-00自用小客車之車輛詳細資料報表、108年6月12
    日警員職務報告、路口監視器錄影翻拍照片、車牌號碼0000
    -00自用小客車之車輛詳細資料報表、喬裝買家警員與暱稱
    「愛馬仕代購正品」帳號之微信對話翻拍照片、證人李連杰
    與暱稱「嘟藍蛙」帳號之通訊軟體UiM+通話紀錄、臺中市政
    府警察局少年警察隊搜索、扣押筆錄、扣押物品目錄表（受
    執行人：李連杰）、證人李連杰毒品交易現場密錄器譯文、
    贓物認領保管單、證人李連杰為警查獲之現場照片暨扣案手
    機內容翻拍照片、衛生福利部草屯療養院108年4月1日草療
    鑑字第1080300519號鑑驗書、衛生福利部草屯療養院108年4
    月15日草療鑑字第1080300520號鑑驗書、臺中市政府警察局
    少年警察隊搜索扣押筆錄、扣押物品目錄表（受執行人：乙
    ○○）、衛生福利部草屯療養院108年1月31日草療鑑字第1080
    100470號鑑驗書、臺中市政府警察局太平分局偵辦毒品案A1
    誘捕毒品上手影片譯文、衛生福利部草屯療養院108年1月31
    日草療鑑字第1080100470號鑑驗書、衛生福利部草屯療養院
    108年1月23日草療鑑字第1080100471號鑑驗書、原審108年
    度訴字第1067、1068號判決書列印頁面附卷可稽（見偵字第
    3741號影卷第33、45至51、55至73、107至109、110至111、
    112至114、123頁、他字第2181號卷第13、89至100、155、1
    57至183、185至191、193至201、219至245頁、偵字第8427
    號影卷第27至35、39、41、89至123、249至250、251至252
    頁、偵字第22801號卷第133至137頁、偵字第6216號影卷第7
    9至85、103至106、169至172、173頁、原審卷第189至197、
    207至214頁）；復有如附表一至三所示之手機、毒品等物於
    另案及本案扣案為證，其中附表一編號1至3、附表二編號5
    至7之毒品經送鑑定結果，確實檢出如附表一編號1至3備註
    欄所示之第三級毒品成分及如附表二編號5至7所示之第三、
    四級毒品成分，此有上開鑑驗書附卷可參，堪認被告2人任
    意性之自白與事實相符，應可採信。
二、又被告2人於原審審理中分別供稱：每販賣毒品愷他命1包可
    以得到大約100元，販賣毒品咖啡包1包可以獲得50元等語（
    見原審卷第235、238頁），堪認被告2人均可由販賣毒品獲
    取利益，主觀上具有營利之意圖甚明。綜上所述，本件事證
    明確，被告甲○○、乙○○所為上開犯行，均堪認定，應予依法
    論科。
三、論罪科刑：　　
  ㈠按行為後法律有變更者，適用行為時之法律，但行為後之法
    律有利於行為人者，適用最有利於行為人之法律，刑法第2
    條第1項定有明文。被告2人行為後，毒品危害防制條例業於
    109年1月15日修正公布，並於同年7月15日施行，本案應就
    罪刑暨與法定加減原因等一切情形，綜合而為新舊法之比較
    。經查：
  ⒈毒品危害防制條例第4條第3項修正後，販賣第三級毒品罪之
    法定刑業由原定之「處7年以上有期徒刑，得併科新臺幣7百
    萬元以下罰金。」修正為「處7年以上有期徒刑，得併科新
    臺幣1千萬元以下罰金。」經比較新舊法之結果，修正後規
    定就法定刑之罰金刑部分有所提高，自以修正前規定較有利
    於被告2人。
  ⒉毒品危害防制條例第4條第4項修正後，販賣第四級毒品罪之
    法定刑業由原定之「處5年以上12年以下有期徒刑，得併科
    新臺幣3百萬元以下罰金。」修正為「處5年以上12年以下有
    期徒刑，得併科新臺幣5百萬元以下罰金。」經比較新舊法
    之結果，修正後規定就法定刑之罰金刑部分有所提高，顯然
    並未較有利於被告乙○○。
  ⒊修正前毒品危害防制條例第17條第2項規定：「犯第4條至第8
    條之罪於偵查及審判中均自白者，減輕其刑。」修正後規定
    ：「犯第4條至第8條之罪於偵查及歷次審判中均自白者，減
    輕其刑。」經比較修正前、後之規定，修正後須於「歷次」
    審判中均自白犯罪始得依該條規定減輕其刑，應以修正前規
    定較有利於被告2人。
  ⒋綜合比較上述各條文修正前後之規定，修正後之毒品危害防
    制條例規定並未較有利於被告2人，依刑法第2條第1項之「
    從舊從輕」原則，自應一體適用修正前之毒品危害防制條例
    規定做為本案論罪科刑之依據。
  ㈡另按所謂犯罪組織，依組織犯罪防制條例第2條規定，係指3
    人以上，以實施強暴、脅迫、詐術、恐嚇為手段或最重本刑
    逾5年有期徒刑之刑之罪，所組成具有持續性或牟利性之有
    結構性組織；而所稱有結構性組織，指非為立即實施犯罪而
    隨意組成，不以具有名稱、規約、儀式、固定處所、成員持
    續參與或分工明確為必要。亦即，若所犯之罪為最重本刑逾
    5年有期徒刑之罪，有結構性且具有持續性或牟利性，即屬
    組織犯罪防制條例所稱之犯罪組織。經查，本件依被告2人
    、共犯吳弘毅、李連杰歷次所述情節，可知被告甲○○於參與
    本案販毒集團期間，該集團成員除自己外，尚有提供毒品之
    綽號「阿宏」之人、負責外送毒品之共犯吳弘毅及與其交接
    班之不詳車手；而被告乙○○於參與本案販毒集團期間，該集
    團成員除自己外，另有提供毒品之綽號「阿宏」之人、共犯
    李連杰等成員，足徵本案販毒集團至少為3人以上無訛。再
    被告甲○○於偵訊時供稱：我自107年11月間加入該集團，於
    集團內負責補毒品予外送毒品之車手（即俗稱之「小蜜蜂」
    ），再收取回帳等語（見他字第2181號卷第140頁）。被告
    乙○○則於偵訊中供承：我於108年3月13日問「阿宏」有無工
    作可以做，「阿宏」說現在在販賣毒品，叫我幫忙控機，小
    蜜蜂每天將販毒價金回帳給我，我每天會將販毒價金扣除報
    酬後交給「阿宏」等語（見偵字第22801號卷第287至288頁
    ），則被告2人分別自上開時間參與本案販毒集團時起，乃
    從事最重本刑逾5年有期徒刑之販賣毒品以營利為目的；且
    迄共犯吳弘毅、李連杰先後於108年1月22日、108年3月19日
    為警查獲時，該組織持續使用微信暱稱「愛馬仕代購正品」
    之帳號，發送兜售毒品之各式廣告訊息予不特定多數人，以
    此方式從事販毒行為以牟取不法利益，此亦有暱稱「愛馬仕
    代購正品」自108年1月21日前某日起至108年3月22日止之廣
    告訊息翻拍照片附卷可稽（見他字第2181號卷第7至9頁、偵
    字第8427號影卷第83、87頁）。再自共犯吳弘毅、李連杰經
    扣案手機之通訊軟體對話翻拍照片觀之，可知共犯吳弘毅、
    李連杰僅各依被告2人之指示外送毒品，然直接與購毒者聯
    繫之工作，係另由他人使用微信暱稱「愛馬仕代購正品」帳
    號為之（俗稱「控機」），足認該組織之分工精細，並非隨
    意組成之立即犯罪組合，屬3人以上所組成具有持續性及牟
    利性之有結構性組織，而為組織犯罪防制條例第2條第1項所
    稱之犯罪組織無疑。
  ㈢另按俗稱「釣魚」或「誘捕偵查」之情形，因購毒者為協助
    警察辦案佯稱購買，而將販賣者誘出以求人贓俱獲，因其無
    實際買受之真意，且在警察監視之下伺機逮捕，事實上亦不
    能真正完成買賣，則該次行為，僅能論以販賣未遂（最高法
    院100年度台上字第4498號判決意旨參照）。經查，微信暱
    稱「愛馬仕代購正品」帳號發送販賣毒品之廣告訊息期間，
    被告甲○○將如附表一編號1至3所示之第三級毒品交付予共犯
    吳弘毅，被告乙○○則將如附表二編號5至7所示之第三、四級
    毒品交付予共犯李連杰，待被告甲○○與佯裝購買毒品之證人
    A1、被告乙○○與喬裝買家之警員達成交易毒品之約定後，分
    別指示吳弘毅、李連杰攜帶上開毒品前往交易地點，則被告
    2人自始即具有販賣毒品以營利之主觀犯意，且客觀上已著
    手於販賣毒品行為之實施，惟因證人A1及喬裝買家之警員原
    即無購買毒品真意，後續與被告2人聯繫毒品交易事宜僅係
    警方為求人贓俱獲，伺機逮捕，實際上被告2人均未能真正
    完成交易行為，揆諸前開說明，其等所為應僅構成未遂犯。
　㈣另按愷他命、4-甲基甲基卡西酮、微量硝甲西泮、微量氯甲
    基卡西酮及硝西泮分別係毒品危害防制條例第2條第2項第3
    款、第4款列管之第三級及第四級毒品，禁止非法持有、販
    賣。是核被告甲○○就犯罪事實欄一㈠所為，係犯組織犯罪防
    制條例第3條第1項後段之參與犯罪組織、修正前毒品危害防
    制條例第4條第6項、第3項販賣第三級毒品未遂等罪；被告
    乙○○就犯罪事實欄一㈡所為，係犯組織犯罪防制條例第3條第
    1項後段之參與犯罪組織、修正前毒品危害防制條例第4條第
    6項、第3項之販賣第三級毒品未遂及修正前毒品危害防制條
    例第4條第6項、第4項之販賣第四級毒品未遂等罪。被告甲○
    ○意圖販賣而持有第三級毒品及持有第三級毒品純質淨重20
    公克以上之低度行為（毒品危害防制條例第11條第5項修正
    後為純質淨重5公克以上，惟此部分已為販賣第三級毒品所
    吸收，不另為新舊法之比較），應為販賣毒品之高度行為所
    吸收，不另論罪；另被告乙○○意圖販賣而持有第三、四級毒
    品之低度行為，為販賣毒品之高度行為所吸收，不另論罪。
　㈤被告甲○○、上開「阿宏」之人及吳弘毅等人之間就上開販賣
    第三級毒品未遂犯行；被告乙○○、上開「阿宏」之人及李連
    杰等人之間就前述販賣第三、四級毒品未遂犯行，分別有犯
    意聯絡及行為分擔，各為共同正犯。
  ㈥又組織犯罪防制條例於106年4月19日修正公布，並自同年4月
    21日起生效施行，該條例第2條第1項修正為「本條例所稱犯
    罪組織，指3人以上，以實施強暴、脅迫、詐欺、恐嚇為手
    段或最重本刑逾5年有期徒刑之罪，所組成具有持續性及牟
    利性之有結構性組織」；107年1月3日再將該條項修正為「
    具有持續性『或』牟利性之有結構性組織」。而組織犯罪防制
    條例係藉由防制組織型態之犯罪活動為手段，以達成維護社
    會秩序、保障人民權益之目的，乃於該條例第3條第1項前段
    與後段，分別對於「發起、主持、操縱、指揮」及「參與」
    犯罪組織者，依其情節不同而為處遇，行為人雖有其中一行
    為（如參與），不問其有否實施各該手段（如詐欺）之罪，
    均成立本罪。然在未經自首或有其他積極事實，足以證明其
    確已脫離或解散該組織之前，其違法行為，仍繼續存在，即
    為行為之繼續，而屬單純一罪，至行為終了時，仍論為一罪
    。又刑法上一行為而觸犯數罪名之想像競合犯存在之目的，
    在於避免對於同一不法要素予以過度評價。自然意義之數行
    為，得否評價為法律概念之一行為，應就客觀構成要件行為
    之重合情形、主觀意思活動之內容、所侵害之法益與行為間
    之關連性等要素，視個案情節依社會通念加以判斷。刑法刪
    除牽連犯之規定後，原認屬方法目的或原因結果，得評價為
    牽連犯之二犯罪行為間，如具有局部之同一性，或其行為著
    手實行階段可認為同一者，得認與一行為觸犯數罪名之要件
    相侔，依想像競合犯論擬。倘其實行之二行為，無局部之重
    疊，行為著手實行階段亦有明顯區隔，依社會通念難認屬同
    一行為者，應予分論併罰。因而，行為人以一參與詐欺犯罪
    組織，並分工加重詐欺行為，同時觸犯參與犯罪組織罪及加
    重詐欺取財罪，雖其參與犯罪組織之時、地與加重詐欺取財
    之時、地，在自然意義上非完全一致，然二者仍有部分合致
    ，且犯罪目的單一，依一般社會通念，認應評價為一罪方符
    合刑罰公平原則，應屬想像競合犯，如予數罪併罰，反有過
    度評價之疑，實與人民法律感情不相契合。是以倘若行為人
    於參與犯罪組織之繼續中，先後加重詐欺數人財物，因行為
    人僅為一參與組織行為，侵害一社會法益，應僅就首次犯行
    論以參與犯罪組織罪及加重詐欺罪之想像競合犯，而其後之
    犯行，乃為其參與組織之繼續行為，為避免重複評價，當無
    從將一參與犯罪組織行為割裂再另論一參與犯罪組織罪，而
    與其後所犯加重詐欺罪從一重論處之餘地（最高法院107年
    度台上字第1066號判決意旨參照）。上開判決雖係就參與犯
    罪組織及加重詐欺罪間之罪數應如何評價為說明，惟就本案
    之參與犯罪組織及販賣毒品罪間，亦應為相同之解釋。本件
    被告甲○○所犯參與犯罪組織、販賣第三級毒品未遂等罪，以
    及被告乙○○所犯之參與犯罪組織、販賣第三級毒品未遂與販
    賣第四級毒品未遂等罪，各為想像競合犯，應依刑法第55條
    之規定，均從一重之販賣第三級毒品未遂罪處斷。
  ㈦刑之加重減輕事由：
  ⒈被告乙○○前分別因持有第二、三級毒品等案件，經臺灣臺中
    地方法院以105年度審簡字第1229號、105年度中簡字第1758
    號判處有期徒刑3月、3月確定；又因槍砲彈藥刀械管制條例
    案件，經該院以105年度訴字第423號判處有期徒刑1年6月，
    罰金6萬元，嗣經本院以105年度上訴字第1750號駁回上訴而
    確定；嗣上開3案經臺灣臺中地方法院以106年度聲字第1787
    號裁定定應執行有期徒刑1月10月確定，經入監執行，於107
    年3月6日假釋，至107年11月22日假釋期滿未經撤銷，未執
    行之刑以已執行論等情，有臺灣高等法院前案紀錄表在卷可
    考，是被告乙○○係於徒刑執行完畢之5年內，故意再犯本案
    有期徒刑以上之罪，為累犯，應依刑法第47條第1項規定加
    重最高本刑。至於最低本刑部分，本院審酌被告乙○○於前案
    入監執行完畢後，仍未心生警惕，故意再犯同為違反毒品危
    害防制條例案件之本案，顯見其有特別惡性，對於刑罰之反
    應力顯然薄弱，又綜核全案情節，縱依刑法第47條第1項規
    定加重法定最低本刑，亦無罪刑不相當之情形，爰依司法院
    釋字第775號解釋意旨及刑法第47條第1項規定，予以加重其
    最低本刑。
  ⒉被告2人業已著手於販賣第三級毒品犯罪行為之實行而未遂，
    為未遂犯，爰依刑法第25條第2項規定減輕其刑，被告乙○○
    部分並依法先加後減之。
  ⒊另按修正前毒品危害防制條例第17條第2項規定：「犯第4條
    至第8條之罪於偵查及審判中均自白者，減輕其刑。」查被
    告2人就其所犯之販賣第三級毒品未遂罪，於偵查及審理中
    均自白不諱，已如前述，爰依上開規定減輕其刑，並依法遞
    減之。
  ⒋犯組織犯罪防制條例第3條之罪，偵查及審判中均自白者，減
    輕其刑，組織犯罪防制條例第8條第1項後段定有明文。而想
    像競合犯之處斷刑，本質上係「刑之合併」。其所謂從一重
    處斷，乃將想像競合犯組成之評價上數罪，合併為科刑一罪
    ，其所對應之刑罰，亦合併其評價上數罪之數法定刑，而為
    一個處斷刑。易言之，想像競合犯侵害數法益者皆成立犯罪
    ，論罪時必須輕、重罪併舉論述，同時宣告所犯各罪名，包
    括各罪有無加重、減免其刑之情形，亦應說明論列，量刑時
    併衡酌輕罪部分量刑事由，評價始為充足，然後依刑法第55
    條前段規定「從一重處斷」，非謂對於其餘各罪可置而不論
    。因此，法院決定處斷刑時，雖以其中最重罪名之法定刑，
    做為裁量之準據，惟於裁量其輕重時，仍應將輕罪合併評價
    在內（最高法院108年度台上字第4405、4408號判決意旨參
    照）。經查，被告甲○○、乙○○於偵查及審理中均自白其加入
    本案販毒集團之參與犯罪組織犯行，原應依組織犯罪防制條
    例第8條第1項後段規定減輕其刑，惟被告2人所犯之參與犯
    罪組織罪，係屬想像競合犯之輕罪，已從一重之販賣第三級
    毒品未遂罪處斷，無從逕依上開規定減輕其刑，惟本院於量
    刑時，仍併予審酌上開減刑事由，附此敘明。
四、原審經審理結果，認被告罪證明確，適用組織犯罪防制條例
    第3條第l項後段、修正前毒品危害防制條例第4條第3項、第
    4項、第17條第2項、毒品危害防制條例第4條第6項、第19條
    第1項、刑法第2條第1項前段、第11條、第28條、第55條、
    第47條第1項、第25條第2項等規定，並審酌被告2人均知悉
    毒品具有成癮性，服用後會產生依賴性、耐藥性，且戒癮不
    易，嚴重影響他人之身心健康，竟無視國家杜絕毒品犯罪之
    禁令，以通訊軟體發送販毒訊息，危害社會治安並助長毒品
    氾濫，亦使購買毒品者沈迷於毒癮而無法自拔，直接戕害國
    民身心健康，所為實值非難；參以被告2人參與本案販毒集
    團之期間長短、犯罪分工、角色深淺，暨被告2人初於警詢
    中均否認犯行，然終能於偵查、審理中坦認犯行之犯後態度
    ，且被告2人就上開參與犯罪組織之犯行，亦符合自白減刑
    之規定；兼衡被告2人分別與吳弘毅、李連杰共同販賣毒品
    之數量、被告2人之犯罪目的、動機及於原審審理中自陳之
    教育程度、就業、收入情形、婚姻、家庭生活及經濟狀況（
    見原審卷第243頁）等一切情狀，分別量處被告甲○○有期徒
    刑2年2月，被告乙○○有期徒刑2年4月。並說明：被告甲○○之
    辯護人請求併予緩刑之宣告云云，然本案被告甲○○經判處之
    刑已逾2年，核與緩刑之要件不符，自無從為緩刑之宣告。
    另說明沒收部分：㈠扣案如附表三編號2所示之手機1支（含
    門號0000000000號SIM卡1張）係屬被告乙○○所有，且被告乙
    ○○有以該手機聯絡轉交毒品及販賣毒品事宜，亦業經被告乙
    ○○供明在卷（見原審2號卷第237至238頁）。從而，上開手
    機屬被告乙○○販賣第三級毒品所用之物，自應依毒品危害防
    制條例第19條第1項規定，予以宣告沒收。另被告甲○○用以
    安裝通訊軟體微信以聯繫毒品交易事宜之手機1支，雖為被
    告甲○○為本案販賣第三級毒品犯行所用之物，然其於偵查中
    供承：該販毒工作用之手機業經綽號「阿宏」（音同）之上
    手取回等語（見他字第2181號卷第141頁），審酌該手機既
    未扣案，而手機可供一般日常生活聯絡使用，且本案案發至
    今已逾2年，以電子通訊產品更迭快速，故現存殘餘價值甚
    低，若逕予宣告沒收或追徵價額，對於被告甲○○所為本案不
    法行為之評價與非難，抑或刑罰之預防或矯治目的助益甚微
    ，故考量「沒收有無助於犯罪之預防」、「欲沒收之客體替
    代性及經濟價值之高低」及「執行沒收之程序成本與目的有
    無顯失均衡」等節，應認倘予沒收顯然欠缺刑法上之重要性
    ，且為免將來執行困難及過度耗費公益資源，爰依刑法第38
    條之2第2項規定，不予宣告沒收及追徵。㈡至另案扣押如附
    表一編號1至3、附表二編號5至7所示之毒品，係毒品危害防
    制條例第2條第2項第3款、第4款所定之第三、四級毒品，且
    係被告2人所屬本案販毒集團供販賣所用之物；附表一編號4
    、附表二編號1所示之手機，分別係共犯吳弘毅、李連杰持
    以聯絡販賣毒品事宜所用之物，固據證人吳弘毅、李連杰於
    偵訊時證述明確（見偵字第3741號影卷第148頁、偵字第842
    7號影卷第138頁），然該等物品並非被告2人所管領、具有
    事實上處分權之物，且分別於原審108年度訴字第1068、106
    7號判決宣告沒收，有該案判決書在卷可憑，自無再於本案
    重複宣告沒收之必要。而附表三編號1、3所示之扣案物，核
    與本案無關，爰不宣告沒收之等情，核其認事、用法、量刑
    均無不當。
五、被告甲○○上訴雖謂：原審量刑過重，請求從輕量刑，並給予
    緩刑機會等語；另被告乙○○上訴雖謂：原審量刑過重，請求
    從輕量刑等語。惟按量刑之輕重係屬事實審法院得依職權自
    由裁量之事項，茍已斟酌刑法第57條各款所列情狀而未逾法
    定刑度，即不得遽指為違法（最高法院72年度台上字第6696
    號、75年度台上字第7033號判例可資參照）。又在同一犯罪
    事實與情節，如別無其他加重或減輕之原因，下級審法院量
    定之刑，亦無過重或失輕之不當情形，則上級審法院對下級
    審法院之職權行使，原則上應予尊重（最高法院85年度台上
    字第2446號判決亦可參照）。本件原審判決已依刑法第57條
    之規定審酌被告上開一切情狀而量處上述罪刑，核其認事用
    法並無不當，所處之刑符合「罰當其罪」之原則，並無輕重
    失衡之情形，被告2人上訴認原判決所量處之刑度過重及被
    告甲○○請求給予緩刑機會，其等上訴均無理由，應予駁回。
六、是否宣告強制工作部分：
  ⒈按修正前組織犯罪防制條例，對發起、主持、操縱、指揮或
    參與集團性、常習性及脅迫性或暴力性犯罪組織者，應於刑
    後強制工作之規定，經司法院釋字第528號解釋尚不違憲；
    嗣該條例第2條第1項所稱之犯罪組織，經2次修正，已排除
    原有之「常習性」要件，另將實施詐欺手段之具有持續性或
    牟利性之有結構性組織，納入本條例適用範圍，並對參與犯
    罪組織之行為人，於第3條第1項後段但書規定「參與情節輕
    微者，得減輕或免除其刑」。惟同條第3項仍規定「應於刑
    之執行前，令入勞動場所，強制工作，其期間為3年」，而
    未依個案情節，區分行為人是否具有反社會的危險性及受教
    化矯治的必要性，一律宣付刑前強制工作3年。然則，衡諸
    該條例所規定之強制工作，性質上原係對於有犯罪習慣，或
    因遊蕩、懶惰成習而犯罪者，所為之處置，修正後該條例既
    已排除常習性要件，從而，本於法律合憲性解釋原則，依司
    法院釋字第471號關於行為人有無預防矯治其社會危險性之
    必要，及比例原則等與解釋意旨不相衝突之解釋方法，為目
    的性限縮，對犯該條例第3條第1項之參與犯罪組織罪者，視
    其行為之嚴重性、表現之危險性、對於未來行為之期待性，
    以及所採措施與預防矯治目的所需程度，於有預防矯治其社
    會危險性之必要，且符合比例原則之範圍內，由法院依該條
    例第3條第3項規定，一併宣告刑前強制工作（最高法院刑事
    大法庭108年度台上大字第2306號裁定意旨參照）。
  ⒉經查，被告甲○○、乙○○就上開參與本案販毒集團之犯行固值
    非難，惟本院衡酌被告2人於本案參與犯罪組織前，均無有
    關加入犯罪組織之犯罪，有其等臺灣高等法院被告前案紀錄
    表可佐，又其2人犯後均坦承犯行，態度尚可，且依被告甲○
    ○、乙○○於原審審理時所供陳分別擔任從事餐廳服務人員、U
    BER駕駛工作之情況（見原審卷第243頁），被告2人現均有
    正當工作，已難逕認被告2人有遊蕩、懶惰成習而犯罪之情
    形；復斟酌被告2人參與本案犯罪組織，均居於該組織中聽
    命上手指示之較為下層地位之工作，加入犯罪組織均未久即
    遭查獲，而被告2人販賣毒品之犯行則僅止於未遂，其2人行
    為之嚴重性、表現之危險性尚非至鉅，並斟酌預防矯治其社
    會危險性之必要性及比例原則，認無對被告2人依組織犯罪
    防制條例第3條第3項規定宣告強制工作之必要，公訴意旨請
    求對其2人宣告強制工作，即難憑採。
七、被告甲○○經合法傳喚，無正當理由不到庭，依刑事訴訟法第
    371條規定，得不待其陳述，逕行一造辯論而為判決。
據上論斷，應依刑事訴訟法第371條、第368條，判決如主文。
本案經檢察官黃鈺雯提起公訴，檢察官丙○○到庭執行職務。
中　　華　　民　　國　　110 　年　　8 　　月　　24　　日
            刑事第五庭    審判長法　官  鄭  永  玉
    　　　　　　　　　　　　　　法　官  周  莉  菁
  　　　　　　　　　　　　　　　法　官  卓  進  仕
以上正本證明與原本無異。     
如不服本判決應於收受送達後20日內向本院提出上訴書狀，其未
敘述上訴之理由者，並得於提起上訴後20日內向本院補提理由書
（均須按他造當事人之人數附繕本）「切勿逕送上級法院」。 
因疫情而遲誤不變期間，得向法院聲請回復原狀。
                                書記官  廖  家  莉 
　　　　　　　　　　　　　　　　
中　　華　　民　　國　　110 　年　　8 　　月　　25　　日


附錄本案論罪科刑法條：
組織犯罪防制條例第3條第1項
發起、主持、操縱或指揮犯罪組織者，處3年以上10年以下有期
徒刑，得併科新臺幣1億元以下罰金；參與者，處6月以上5年以
下有期徒刑，得併科新臺幣1千萬元以下罰金。但參與情節輕微
者，得減輕或免除其刑。

修正前毒品危害防制條例第4條
製造、運輸、販賣第一級毒品者，處死刑或無期徒刑；處無期徒
刑者，得併科新臺幣2千萬元以下罰金。
製造、運輸、販賣第二級毒品者，處無期徒刑或7年以上有期徒
刑，得併科新臺幣1千萬元以下罰金。
製造、運輸、販賣第三級毒品者，處7年以上有期徒刑，得併科
新臺幣7百萬元以下罰金。
製造、運輸、販賣第四級毒品者，處5年以上12年以下有期徒刑
，得併科新臺幣3百萬元以下罰金。
製造、運輸、販賣專供製造或施用毒品之器具者，處1年以上7年
以下有期徒刑，得併科新臺幣1百萬元以下罰金。
前五項之未遂犯罰之。

附表一（吳弘毅違反毒品危害防制條例案件之扣案物）：
編號 物品名稱及數量 備註 1 愷他命18包 1.淨重65.7565公克，驗餘淨重64.3226公克。 2.純度99%，純質淨重65.0989公克。 3.含包裝袋18個。 2 「DIABLO」咖啡包19包 1.毛重174.4公克。 2.含第三級毒品4-甲基甲基卡西酮、微量氯甲基卡西酮、微量硝甲西泮成分。 3.含包裝袋19個。 3 黑色咖啡包30包 1.毛重298.1公克。 2.含第三級毒品4-甲基甲基卡西酮、微量硝甲西泮成分。 3.含包裝袋30個。 4 手機1支 廠牌IPHONE（序號：000000000000000號，含門號0000000000號SIM卡1張）。 5 手機1支 廠牌IPHONE（序號：000000000000000號）。 

附表二（李連杰違反毒品危害防制條例案件之扣案物）：
編號 扣案物品名稱及數量 備註 1 手機1支 廠牌IPHONE（序號：000000000000000號，含SIM卡1張）。 2 手機1支 廠牌IPHONE（序號：000000000000000號，含門號0000000000號SIM卡1張）。 3 現金1萬4600元 為李連杰私人所有之款項。 4 現金5500元 為警員用以誘捕偵查之款項。 5 愷他命1包 1.淨重3.6939公克，驗餘淨重3.6885公克。 2.含包裝袋1個。 6 黑色咖啡包10包 1.毛重74.23公克。 2.含第三級毒品4-甲基甲基卡西酮（純度2.0%）、微量硝甲西泮（純度< 1%）、第四級毒品微量硝西泮成分（純度< 1%）。 3.含包裝袋10個。 7 「DIABLO」咖啡包10包 1.毛重78.68公克。 2.含第三級毒品4-甲基甲基卡西酮（純度2.3%）、微量氯甲基卡西酮（純度< 1%）、微量硝甲西泮（純度<1%）成分。 3.含包裝袋10個。 

 附表三
編號 扣案物品名稱及數量 備註 1 K盤1個 與本案無關。 2 手機1支 1.廠牌IPHONE、型號6S（序號：000000000000000號，含門號0000000000號SIM卡1張）。 2.鏡面破損。 3 手機1支 1.廠牌IPHONE、型號5（序號：000000000000000號）。 2.與本案無關。